臺灣桃園地方法院刑事判決　　　　　　　100年度訴字第309號
公　訴　人　臺灣桃園地方法院檢察署檢察官
被　　　告　何順明
指定辯護人　本院公設辯護人彭詩雯
上列被告因偽造有價證券等案件，經檢察官提起公訴（99年度偵
字第25426 號、99年度偵字第24644 號），本院判決如下：
    主  文
何順明意圖為自己不法之所有，而侵占遺失物，處罰金新臺幣伍
仟元，如易服勞役，以新臺幣壹仟元折算壹日；又意圖供行使之
用，而偽造有價證券，處有期徒刑年貳月，未扣案如附表編號
1 所示之偽造支票，沒收，未扣案偽造之「徐淑惠」印章壹枚，
沒收；又意圖供行使之用，而偽造有價證券，處有期徒刑年貳
月，未扣案如附表編號2 、3 所示之偽造支票，沒收，未扣案偽
造之「徐淑惠」印章壹枚，沒收。有期徒刑部分應執行有期徒刑
肆年，未扣案如附表所示之偽造支票，均沒收，未扣案偽造之「
徐淑惠」印章壹枚，沒收。
    事  實
一、(一)何順明於民國99年6 月間某日，在桃園縣觀音鄉○○村○
    ○路某處，拾獲徐淑惠所有、於99年4 月12日某時許，在桃
    園縣中壢市○○路上某處遺失裝有如附表所示之空白支票3
    紙後，即意圖為自己不法所有而侵占入己。
  (二)何順明於拾得上開支票後，竟意圖供行使之用，基於偽造有
    價證券之犯意，於99年6 月19日前之某時，乃利用在桃園縣
    觀音鄉新坡村某處之刻印行之某不知情成年刻印行人員，刻
    印「徐淑惠」之印章，並於99年6 月17日至18日某時，將前
    開印章蓋印於附表編號1 所示之支票上而偽造「徐淑惠」之
    印文，並填載發票日期、票面金額而偽造完成如附表編號1
    所示之支票1 紙後，即於99年6 月19日某時許，至羅嘉慈位
    在桃園縣觀音鄉草漯村230 之1 號之住處內，將附表編號1
    所示之支票，交付予不知情之羅嘉慈以行使。
  (三)何順明復意圖供行使之用，另基於偽造有價證券之單一犯意
    ，於99年7 月間某時，將前開「徐淑惠」印章分別蓋印於附
    表編號2 、3 所示之支票上而偽造「徐淑惠」之印文，並填
    載發票日期、票面金額而接續偽造完成如附表編號2 、3 所
    示之支票各1 紙後之2 、3 日，即至林欣儀所經營位於桃園
    縣中壢市內壢某處之檳榔攤，將附表編號2 、3 所示之支票
    ，交付予不知情之林欣儀以行使。
  (四)嗣因林欣儀於99年7 月30日、羅嘉慈於99年8 月5 日委託陳
    玟伶提示其等所收執之上開支票而遭銀行退票，並由臺灣票
    據交換所桃園縣分所函請桃園縣政府警察局中壢分局及新北
    市政府警察局土城分局調查後，始循線查悉上情。
二、案經桃園縣政府警局中壢分局、新北市政府警察局土城分局
    報請臺灣桃園地方法院檢察署檢察官偵查起訴。
    理  由
壹、證據能力方面
一、按被告以外之人於偵查中向檢察官所為之陳述，除顯有不可
    信之情況者外，得為證據，刑事訴訟法第159 條之1 第2 項
    定有明文。查證人林欣儀、徐淑惠於檢察官偵查中所述業經
    具結，並無顯不可信之情況，是依前述規定，證人林欣儀、
    徐淑惠於檢察官偵查中具結所述，自具證據能力。
二、再按被告以外之人於審判外之言詞或書面陳述，除法律有規
    定者外，不得作為證據；又被告以外之人於審判外之陳述，
    雖不符合刑事訴訟法第159 條之1 至第159 條之4 之規定，
    而經當事人於審判程序同意作為證據，法院審酌該言詞陳述
    或書面陳述作成時之情況，認為適當者，亦得為證據，而當
    事人、代理人或辯護人於法院調查證據時，知有上開不得為
    證據之情形，而未於言詞辯論終結前聲明異議者，視有前項
    之同意，刑事訴訟法第159 條第1 項及第159 條之5 分別定
    有明文。查證人林欣儀、徐淑惠、黃勝法、陳玟伶、羅嘉慈
    於警詢時所為之陳述，雖為被告以外之人於審判外之言詞陳
    述，然經本院於審判程序提示予被告及辯護人並告以要旨，
    被告及辯護人於本院準備程序時均陳明同意具有證據能力，
    復未聲明異議，又本院審酌證人林欣儀、徐淑惠、黃勝法、
    陳玟伶、羅嘉慈於警詢之過程，查無不正取供之情事，故就
    此等審判外言詞陳述作成時之情況，應認為適當，依前揭法
    條意旨，得援為本案證據。
貳、事實認定方面
一、訊據被告何順明就事實欄所示之犯行坦承不諱，核與證人林
    欣儀、徐淑惠、黃勝法、陳玟伶、羅嘉慈證述之情節相符（
    各見臺灣桃園地方法院檢察署99年度偵字第24644 號偵查卷
    宗第5 頁至第6 頁、第8 頁、第21頁至第22頁、第26頁至第
    27頁、99年度偵字第25426 號偵查卷宗第7 頁、第8 頁、第
    14頁、第15頁至第16頁），並有臺灣票據交換所桃園縣分所
    99年8 月5 日（99）台票桃字第487-1 號函、臺灣票據交換
    所桃園縣分所退票理由單（1 ）（No.00000000 ）、渣打國
    際商業銀行（下稱渣打銀行）大竹分行票號AA0000000 支票
    影本、掛失止付票據提示人資料查報表、票據掛失止付通知
    書、遺失票據申報書、渣打銀行大竹分行票號AA0000000 支
    票影本、被告書寫之「壹拾萬元整」、「貳萬伍仟元整」、
    「參萬元整」各10次之資料、臺灣票據交換所桃園縣分所99
    年8 月13日（99）台票桃字第487-5 號函、臺灣票據交換所
    桃園縣分所退票理由單（1 ）（No.00000000 ）、渣打銀行
    大竹分行票號AA0000000 支票影本、掛失止付票據提示人資
    料查報表各1 份等在卷可稽（分別見臺灣桃園地方法院檢察
    署99年度偵字第24644 號偵查卷宗第10頁、第11頁、第12頁
    、第13頁、第14頁、第15頁、第38頁、99年度偵字第25426
    號偵查卷宗第9 頁、第10頁、第11頁、第12頁、第13頁），
    足認被告上揭具任意性之自白，均核與事實相符，堪以採信
    。
二、至證人徐淑惠雖稱其所遺失之空白支票共4 紙（各見臺灣桃
    園地方法院99年度偵字第24644 號偵查卷宗第8 頁、第21頁
    、99年度偵字第25426 號偵查卷宗第7 頁），然被告始終供
    承其所拾得之空白支票僅3 紙，而觀諸本件被告所行使之偽
    造如附表所示之支票亦為3 紙，此外，復查無證據證明所拾
    得之空白支票共為4 紙，依「罪證有疑，利歸被告」之法則
    ，應認本件被告如事實欄一、(一)所示拾得之空白支票共為3
    紙。
三、綜上所述，本件事證已明，被告上揭犯行，均堪認定，均應
    依法論科。
、論罪科刑方面
一、核被告何順明如事實欄一、(一)所為，係犯刑法第337 條之侵
    占遺失物罪；核其如事實欄一、(二)、(三)所為均係犯刑法第20
    1 條第1 項之意圖供行使之用，而偽造有價證券罪。
二、又被告利用某不知情成年之刻印行人員，偽刻「徐淑惠」之
    印章1 枚，以遂行其犯行，為間接正犯。被告偽刻上開印章
    後，復持該偽刻之印章，先後蓋用印文在其所偽造如附表所
    示之支票上（偽造之印文數詳如附表「備註」欄所載），其
    所為之偽造印章及印文，為偽造有價證券罪之階段行為，皆
    不另論罪；又其偽造有價證券，並先後持以行使之，行使偽
    造有價證券為偽造有價證券所吸收，均僅論以偽造有價證券
    罪。
三、再按同時偽造同一被害人之多張支票時，其被害法益仍僅一
    個，不能以其偽造之支票張數，計算其法益（最高法院73年
    度台上字第3629號判例意旨參照），又刑法之接續犯，係指
    以單一行為，經過數個階段，持續侵害同一法益而言（最高
    法院70年度台上字第2898號判例意旨參照）。被告如事實欄
    一、(三)所示，於密接時間接續偽造如附表編號2 、3 所示之
    支票，目的同一，手段相同，且侵害法益同一，應為接續犯
    之包括一罪。
四、被告所為上開一次侵占遺失物罪、二次意圖供行使之用，而
    偽造有價證券罪，犯意均各別，行為均互殊，應分論並罰之
    。
五、辯護意旨雖以：被告如事實欄一、(二)、(三)所為三次意圖供行
    使之用，而偽造有價證券犯行，應屬接續偽造應論以一罪云
    云。惟據被告於本院審理時供稱，如附表編號1 及如附表編
    號2 、3 所示之支票偽造之時間不同且有明顯之間隔，且偽
    造之目的不同，行使之對象亦不同，殊難認係為接續犯之包
    括一罪，是辯護人上開主張，尚難憑採，附此說明。
六、茲審酌被告動輒侵占遺失物，且因缺錢花用，竟以不法手段
    謀取他人財物，復其意圖供行使之用，而偽造有價證券之行
    為，已造成社會交易秩序之紊亂，所為至屬不該，惟犯後終
    知坦承犯行，已見悔意，暨斟酌其品行、智識程度、生活狀
    況等一切情狀，分別量處如主文所示之刑，並就罰金部分諭
    知易服勞役之折算標準，另就有期徒刑部分定其應執行之刑
    ，以示懲儆。
七、沒收：
  (一)按刑罰法令關於沒收之規定，有採職權沒收主義與義務沒收
    主義。職權沒收，指法院就屬於被告所有，並供犯罪所用或
    因犯罪所得之物，仍得本於職權為斟酌沒收與否之宣告，例
    如刑法第38條第1 項第2 款、第3 款、第3 項前段等屬之。
    義務沒收，又可分為絕對義務沒收與相對義務沒收二者。前
    者指凡法條規定「不問屬於犯人與否，沒收之」者屬之，法
    院就此等之物，無審酌餘地，除已證明滅失外，不問屬於犯
    人與否或有無查扣，均應沒收之，如刑法第219 條規定者是
    （最高法院89年度台上字第5605號判決意旨參照）。
  (二)本件被告偽造如附表所示之支票，雖未扣案，惟尚無證據證
    明業已滅失，如附表編號1 所示之偽造支票，應依刑法第20
    5 條規定，於其所為如事實欄一、(二)所示之意圖供行使之用
    ，而偽造有價證券犯行項下宣告沒收；如附表編號2 、3 所
    示之偽造支票，應依刑法第205 條規定，於其所為如事實欄
    一、(三)所示之意圖供行使之用，而偽造有價證券犯行項下宣
    告沒收。
  (三)被告偽造之「徐淑惠」印章1 枚，雖未扣案，惟尚無證據證
    明業已滅失，應依刑法第219 條規定，各於其所為如事實欄
    一、(二)、(三)所示之意圖供行使之用，而偽造有價證券犯行項
    下宣告沒收。
  (四)又未扣案被告偽造如附表所示之支票既已宣告沒收如上，則
    被告分別於其上偽造之「徐淑惠」印文，自無再為宣告沒收
    之必要，一併敘明。
據上論斷，應依刑事訴訟法第299 條第1 項，刑法第201 條第1
項、第337 條、第205 條、第219 條、第42條第3 項前段、第51
條第5 款、刑法施行法第1 條之1 第1 項、第2 項前段，判決如
主文。
中    華    民    國   100    年     9    月    5    日
                  刑事第七庭  審判長法  官  鄭吉雄
                                    法  官  廣于霙
                                    法  官  蔡羽玄
以上正本證明與原本無異。
如不服本判決，應於送達後10日內向本院提出上訴狀（應附繕本
），其未敘述上訴理由者，應於上訴期間屆滿後20日內，補提理
由書狀於本院，上訴於臺灣高等法院。
                                    書記官  陳玉芳
中    華    民    國   100    年    9     月    5     日
附表
 ┌───┬──────┬──────┬──────┬──────┬──────┬──────┐
 │ 編號 │ 付款行     │支票號碼    │發票人      │ 發票日     │票面金額    │    備註    │
 │      │            │            │            │            │（新臺幣）  │            │
 ├───┼──────┼──────┼──────┼──────┼──────┼──────┤
 │  1   │渣打銀行大竹│AA0000000   │徐淑惠      │99年8月5日  │10萬元      │偽造「徐淑惠│
 │      │分行        │            │            │            │            │」印文1枚   │
 ├───┼──────┼──────┼──────┼──────┼──────┼──────┤
 │  2   │同上        │AA0000000   │同上        │99年7月10日 │2萬5,000元  │偽造「徐淑惠│
 │      │            │            │            │            │            │」印文1枚   │
 ├───┼──────┼──────┼──────┼──────┼──────┼──────┤
 │  3   │同上        │AA0000000   │同上        │99年7月15日 │3萬元       │偽造「徐淑惠│
 │      │            │            │            │            │            │」印文1枚   │
 └───┴──────┴──────┴──────┴──────┴──────┴──────┘
附錄論罪科刑條文：
刑法第201條第1項
意圖供行使之用，而偽造、變造公債票、公司股票或其他有價證
券者，處3 年以上10年以下有期徒刑，得併科3 千元以下罰金。
刑法第337條
意圖為自己或第三人不法之所有，而侵占遺失物、漂流物或其他
離本人所持有之物者，處五百元以下罰金。